臺灣高等法院臺中分院刑事裁定　　　　　100年度抗字第823號
抗　告　人
即　被　告　楊谷龍
選任辯護人　劉思顯　律師
上列抗告人因違反貪污治罪條例案件，不服臺灣彰化地方法院中
華民國100年9月6日延長羈押裁定（99年度訴字第1611號）提起
抗告，本院裁定如下：
    主  文
原裁定撤銷，發回臺灣彰化地方法院。
    理  由
一、原裁定意旨略以：被告楊谷龍因違反貪污治罪條例等案件，
    經原裁定法院認被告有刑事訴訟法第101條第1項第2款、第3
    款之情形，而有羈押必要，於民國99年12月10日執行羈押及
    禁止接見、通信，並於100年3月10日、100年5月10日、100
    年7月10日延長羈押及繼續禁止接見、通信，後因關於被告
    本案犯行部分之證人詰問程序已行完畢，由原裁定法院於10
    0年7月26日審理期日當庭解除禁止接見、通信之限制在案，
    然被告關於刑事訴訟法第101條第1項第2款之羈押原因依然
    存在，仍有繼續羈押之必要，應自100年9月10日起延長羈押
    2月等語。
二、抗告人即被告（下稱被告）楊谷龍抗告意旨略以：被告楊谷
    龍於本案自問未參與任何圍標之行為，亦未獲取任何不當利
    益，然經羈押390日，其羈押理由均為刑事訴訟法第101條第
    1項第2款、第3款之規定，期間經多次庭訊、審理後，原裁
    定法院於100年7月26日審理期日以被告部分之證人詰問程序
    已畢，已無刑事訴訟法第101條第1項第2款之情形，當庭裁
    定被告以新臺幣（下同）100萬元具保並限制住居在案，惟
    被告因家庭經濟不佳，覓保無著，而致原審法院於100年9月
    6日復以刑事訴訟法第101條第1項第2款之羈押原因尚存，裁
    定自100年9月10日起延長羈押2月。原審法院既已於100年7
    月26日審理後認被告已無湮滅、偽造、變造證據或勾串共犯
    或證之虞，裁定被告以100萬元具保並限制住居，被告自已
    無該項羈押之理由，原審法院僅因被告無力籌足具保金額10
    0萬元，再以是項理由裁定羈押，顯有未當。被告為已退休
    並支領月退俸之公務人員，依公務人員退休法第11條第3款
    規定（註：公務人員退休法於99年8月4日修正公布全文37條
    ，並自100年1月1日起施行。被告抗告意旨所引上開公務人
    員退休法第11條第3款，係指該次修正前之規定）：「有左
    列情形之一者，喪失其領受退休金之權利：...三、動員戡
    亂時期終止後，曾犯內亂、外患罪，經判刑確定者，或通緝
    有案尚未結案者。」，已可達於保證之目的，司法應考量比
    例原則，被告從公40年一向奉公守法，從未圖不當利益，家
    庭負擔沈重，現今尚背負卡債約300萬元，實無力籌措巨額
    保證金，若原審法院仍認為非具保不足以確保本案審判、執
    行之順利進行，請審酌以其他方案具保或降低保證金額等語
    。
三、本院查：原裁定法院原係以被告有刑事訴訟法第101條第1項
    第2款、第3款之情形，非予執行羈押，顯難進行審判或執行
    ，認有羈押被告之必要為由，而於99年12月10日對被告為羈
    押，並禁止接見通信，嗣經原裁定法院以同上理由，先、後
    裁定被告應自100年3月10日、100年5月10日、100年7月10日
    各延長羈押2月，並禁止接見、通信，後原裁定法院於100年
    7月26日審理期日諭知被告以100萬元交保後停止羈押，並限
    制住居，因被告覓保無著，原裁定法院復於100年9月6日訊
    問被告後，當庭諭知被告應自100年9月10日起延長羈押2月
    ，固非無見。惟原裁定法院於100年9月6日宣示被告應自同
    年月10日起延長羈押2月，該次訊問庭之報到單或訊問筆錄
    ，並未載有延長羈押之理由，至延長羈押裁定則先記載被告
    已於「100年7月26日審理期日當庭解除禁止接見、通信之限
    制在案」，後則又載「然本院認被告關於刑事訴訟法第101
    條第1項第2款之羈押原因依然存在，仍有繼續羈押之必要，
    應自100年9月10日起延長羈押2月」，原裁定上開理由前後
    所述，自形式上觀之，已存有顯然之矛盾，且原裁定法院就
    據以對被告延長羈押之被告所涉罪名之法條，及對於已解除
    禁止接見、通信之被告，何以仍又有刑事訴訟法第101條第1
    項第2款所定「有事實足認為有湮滅、偽造、變造證據或勾
    串共犯或證人之虞者」之羈押事由及有羈押之必要性而予以
    延長羈押等情，除未於延長羈押裁定記載此部分審認之理由
    ，或於被告提起抗告後另備理由書外，依據原裁定法院檢送
    本院之第一審筆錄影本1宗（其內未附本案之起訴書，原裁
    定法院亦未併同檢送偵查卷宗等有關資料供本院審酌），本
    院亦未見原裁定法院有表明此部分認定之理由及所據之事證
    。據上所述，抗告人執前開抗告理由，指摘原裁定不當，請
    求撤銷原裁定，尚非全然無理由，自應將原裁定撤銷，發回
    原審法院更為適當之裁定。
四、據上論斷，應依刑事訴訟法第413條，裁定如主文。
中    華    民    國   100    年    9     月    27    日
            刑事第八庭  審判長法  官  廖  柏  基
                              法  官  梁  堯  銘
                              法  官  李  雅  俐
以上正本證明與原本無異。
不得再抗告。
                              書記官  李  妍  嬅
中    華    民    國   100    年    9     月    27    日